臺灣高等法院臺中分院刑事裁定　
111年度抗字第309號

抗 告 人  
即受刑人    洪伯易



上列抗告人因聲請定應執行之刑案件，不服臺灣臺中地方法院中
華民國111年2月18日裁定（111年度聲字第527號）提起抗告，本
院裁定如下：
    主  文
抗告駁回。
    理  由
一、抗告意旨略以：法律上屬自由裁量事項，尚非概無法律性之
    拘束，法院於定應執行刑時，須遵守法律規定之外部界限，
    及其他內部界限，以達刑罰經濟及恤刑之目的。民國95年7
    月1日新刑法實施固刪除連續犯之規定，惟數罪併罰定應執
    行刑時，仍應兼衡罪責相當及特別預防之刑罰目的，具體審
    酌整體犯罪過程之各罪關係及罪數所反應行為人人格及犯罪
    傾向等情狀綜合判斷，故新刑法修正施行以來，很多法院對
    於合併刑期之總合很高的販賣毒品案件，於數罪併罰定應執
    行刑時，都適度減輕其刑。抗告人即受刑人洪伯易（以下稱
    抗告人）認原裁定就抗告人所犯如附表所示販賣第二級毒品
    等罪定應執行刑為有期徒刑4年6月，從形式上來看，固未逾
    越刑法第51條第5款之法定外部界限，但卻未審酌抗告人整
    體之犯罪行為態樣、時間、動機、手段等情狀，顯有不利抗
    告人之情事，且所定應執行刑亦明顯高於同類型之被告經酌
    減後所定之應執行刑，原裁定法院裁量權之行使應非妥當等
    語。
二、按裁判確定前犯數罪者，併合處罰之；數罪併罰，有二裁判
    以上者，依第51條之規定，定其應執行之刑，刑法第50條第
    1項前段、第53條各有明定。又刑法第51條第5款規定數罪併
    罰，宣告多數有期徒刑者，於各刑中之最長期以上，各刑合
    併之刑期以下，定其刑期。核數罪併罰合併定應執行刑之制
    度目的，在就所犯數罪，以各罪宣告刑為基礎，合併後綜合
    評價犯罪人最終應具體實現多少刑罰，方符合罪責相當要求
    並達刑罰目的。刑法第51條所定數罪併罰之方法，就宣告多
    數有期徒刑者，僅於該條第5款規範其界限，但衡酌之裁量
    因子為何，則無明文。但依其制度目的，應綜合評價各罪類
    型、關係、法益侵害之綜合效果，考量犯罪人個人特質，認
    應對之具體實現多少刑度，即足達到矯治教化之必要程度，
    並符罪責相當原則，以緩和宣告刑可能存在之不必要嚴苛。
    若法院於審酌個案具體情節，裁量定應執行之刑時，並未違
    背刑法第51條各款或刑事訴訟法第370條第3項等所定之方法
    或範圍（即法律之外部性界限），亦無明顯違背公平、比例
    原則或整體法律秩序之理念及法律規範之目的（即法律之內
    部性界限）者，即屬其裁量權合法行使之範疇，不得任意指
    為違法或不當。
三、經查：
　㈠抗告人因販賣第二級毒品等案件，經原審法院判處如附表所
    示之刑確定在案，有卷附刑事判決書、臺灣高等法院被告前
    案紀錄表在卷可查。又如附表所示數罪，兼有得易服社會勞
    動之罪與不得易服社會勞動之罪，合於刑法第50條第1項但
    書第4款之情，抗告人已依同條第2項規定，請求檢察官聲請
    定應執行刑，亦有經抗告人簽署之臺灣臺中地方檢察署刑法
    第50條第1項但書案件是否請求定應執行刑調查表在卷可稽
    ，檢察官據此聲請最後事實審之原審法院定其應執行之刑，
    原審法院認其聲請為正當，依刑事訴訟法第477條第1項、刑
    法第50條第2項、第53條、第51條第5款等規定，以抗告人所
    犯如附表所示各罪之宣告刑為基礎，於各罪所處有期徒刑中
    之最長期即有期徒刑2年以上，及各宣告刑總合之刑期即有
    期徒刑7年8月以下之外部界限，兼衡附表編號1至3所示4罪
    、編號4至5所示2罪前分別經定應執行刑為有期徒刑2年7月
    、2年4月，並考量受刑人就附表所犯各罪罪名、罪質與保護
    法益相同，犯行模式亦類似等情，而為整體評價後裁定就附
    表編號1至5所示共6罪所處之刑定其應執行刑為有期徒刑4年
    6月，並未踰越刑法第51條第5款所定法律之外部性界限，刑
    度亦有所減輕，顯已給予適度之刑罰折扣，符合法律授與裁
    量權之目的，與所適用法規目的之內部性界限無違，自難遽
    指違法或不當。
  ㈡抗告意旨指摘原裁定未審酌其整體之犯罪行為態樣、時間、
    動機、手段情狀等語。查本案附表編號1、2、4、5所示之罪
    雖均為罪質相同之販賣第二級毒品罪，但編號1、2之犯罪時
    間為民國109年7月、6日、14日，編號1販賣既遂之金額均為
    新臺幣2,800元；編號4、5之犯罪時間為109年5月13日、24
    日，販賣金額各為75,000元及10,000元，足見抗告人之犯罪
    手法相似，但各次犯行間仍有相當時間之差距，販賣金額亦
    明顯有高低之別，原裁定復於理由中說明考量附表各罪罪名
    、罪質及保護法益相同、犯罪模式類似等節，顯已斟酌抗告
    人法益侵害類型、犯罪手法、犯罪行為之不法與罪責高低等
    因素而為定刑之裁斷，考量案情併予適度減少總刑期，對受
    刑人所犯如附表所示之罪再給予適度之刑罰折扣，而裁定如
    前述之應執行刑裁定，裁量實屬適當，並無明顯不利於受刑
    人之情事，亦無明顯喪失權衡或有違比例、平等原則之情，
    而難指為違法或不當。抗告人徒憑己見指摘原裁定不當，難
    認可採，應予駁回。　
據上論斷，應依刑事訴訟法第412條規定，裁定如主文。
中　　華　　民　　國　　111 　年　　4 　　月　　29　　日
        　　刑事第六庭    審判長法　官  張  靜  琪
　　　　　 　　　　　　　　　   法　官  許  冰  芬
 　　　　　　　　　　　　　　　 法　官  鍾  貴  堯     
　　　　　　　　　　　　　　　                      
以上正本證明與原本無異。     
如不服本裁定，得於收受送達後5日內向本院提出再抗告書狀(須
附繕本)。因疫情而遲誤不變期間，得向法院聲請回復原狀。

                               書記官  何  佳  錡
　　　　　　　　　　　　　　　 
中　　華　　民　　國　　111 　年　　4 　　月　　29　　日
附表：受刑人洪伯易定應執行刑案件一覽表
編           號  1 2 3 罪           名  販賣第二級毒品 （共2罪） 販賣第二級毒品未遂 轉讓禁藥 宣    告     刑  均處有期徒刑1年5月 有期徒刑1年 有期徒刑3月 犯  罪  日   期  ①109年7月6日 ②109年7月14日 109年7月15日 109年6月4日 偵查(自訴)機關年  度  案  號  臺灣臺中地方檢察署109年度偵字第21973、28724號 臺灣臺中地方檢察署109年度偵字第21973、28724號 臺灣臺中地方檢察署109年度偵字第21973、28724號 最後事實審 法        院 臺灣臺中地方法院 臺灣臺中地方法院 臺灣臺中地方法院  案        號 109年度訴字第2516號 109年度訴字第2516號 109年度訴字第2516號  判 決  日 期 110年3月2日 110年3月2日 110年3月2日 確定判決 法        院 臺灣臺中地方法院 臺灣臺中地方法院 臺灣臺中地方法院  案        號 109年度訴字第2516號 109年度訴字第2516號 109年度訴字第2516號  判決確定日期 110年6月7日 110年6月7日 110年6月7日 是否為得易科罰金或易服社會勞動之案件  均不得易科罰金、不得易服社會勞動 不得易科罰金、不得易服社會勞動 不得易科罰金、得易服社會勞動 備            註  臺灣臺中地方檢察署110年度執更字第3749號（併同署110年度執字第8924、8925號；編號1至3所示4罪定刑2年7月）   
編           號  4 5 （以下空白） 罪           名  販賣第二級毒品 販賣第二級毒品  宣    告     刑  有期徒刑2年 有期徒刑1年7月  犯  罪  日   期  109年5月13日 109年5月24日  偵查(自訴)機關年  度  案  號  臺灣臺中地方檢察署109年度偵字第26600號 臺灣臺中地方檢察署109年度偵字第26600號  最後事實審 法        院 臺灣臺中地方法院 臺灣臺中地方法院   案        號 110年度訴字第207號 110年度訴字第207號   判 決  日 期 110年11月4日 110年11月4日  確定判決 法        院 臺灣臺中地方法院 臺灣臺中地方法院   案        號 110年度訴字第207號 110年度訴字第207號   判決確定日期 110年12月7日 110年12月7日  是否為得易科罰金或易服社會勞動之案件  不得易科罰金、不得易服社會勞動 不得易科罰金、不得易服社會勞動  備            註  臺灣臺中地方檢察署111年度執字第755號（編號4至5定刑2年4月）